【裁判字號】    95,訴,1974
【裁判日期】    951012
【裁判案由】    強盜
【裁判全文】
臺灣板橋地方法院刑事判決              95年度訴字第1974號
公  訴  人  臺灣板橋地方法院檢察署檢察官
被      告  丙○○
                    （現另案在臺灣臺北監獄臺北分監執行中
指定辯護人  本院公設辯護人  丁○○
上列被告因強盜案件，經檢察官提起公訴（95年度偵字第13183
號），本院判決如下：
    主  文
丙○○攜帶兇器搶奪，因防護贓物，當場施以強暴，處有期徒刑
伍年貳月。扣案剪刀壹把，沒收之。
    事  實
一、丙○○因於民國95年4 月間與人發生車禍，缺錢協調和解事
    宜，竟意圖為自己不法之所有，於95年5 月24日上午某時許
    ，先將其車牌號碼GKB-276 號重型機車（下稱系爭機車）之
    車牌拔除，並攜帶其所有客觀上足以對人之生命、身體安全
    構成威脅、具危險性可供作兇器使用之剪刀1 把，騎乘系爭
    機車前往臺北縣板橋市尋找可作案之目標。嗣於同日上午11
    時30分許，在臺北縣板橋市○○路17號前，丙○○見乙○○
    甫停放機車，遂佯裝將跌倒之貌，於乙○○欲上前對之扶助
    時，趁其不及抗拒，出手搶奪乙○○所有之皮包1 只〔內有
    新臺幣605 元、手機（含SIM 卡）1 支、上海商業儲蓄銀行
    信用卡、晶片卡各2 張、上海商業儲蓄銀行存摺1 本、中國
    信託商業銀行晶片卡2 張、乙○○之身分證、行車執照、健
    保卡各1 張、駕駛執照2 張〕得手，並放置在系爭機車之腳
    踏板上準備離去時，旋為乙○○警覺而欲取回遭搶之皮包，
    詎丙○○為圖防護贓物，當場就該皮包與乙○○發生拉扯，
    並取出上開剪刀上下揮動，以此強暴手段逼使乙○○放手後
    ，即帶同該皮包騎車逃逸，致乙○○因而受有右腕擦挫傷1
    乘0.5 公分、右食指擦挫傷1 乘0.5 公分之傷害。此時適有
    路人甲○○見狀即騎乘機車尾隨追趕丙○○，而於同日12時
    許，警員經據報前往，在臺北縣板橋市○○路35巷1 號前將
    丙○○逮捕，同時在其身上扣得搶得之贓款新臺幣605 元，
    並循線在臺北縣板橋市○○路35巷底水溝內、臺北縣板橋市
    ○○路1 號，分別查扣乙○○遭搶之皮包等物及丙○○棄置
    之上開剪刀1 把。
二、案經乙○○訴由臺北縣政府警察局板橋分局移請臺灣板橋地
    方法院檢察署檢察官偵查後提起公訴。
    理  由
一、本案以下認定事實所引用之證據，檢察官、被告丙○○與指
    定辯護人均未就證據能力表示異議，而各該證據依刑事訴訟
    法規定亦無不具證據能力之情事，故本院認均得作為認定被
    告有罪之依據，合先敘明。
二、上揭犯罪事實，業據被告丙○○於本院訊問時坦承不諱，核
    與證人即告訴人乙○○於警詢、檢察官訊問及本院審理時；
    證人甲○○於警詢及本院審理時證述之情節相符，並有車籍
    作業系統- 查詢認可資料、贓物認領保管單、板橋中興醫院
    特種診斷證明書各1 份、扣押筆錄暨扣押物品目錄表3 份、
    現場照片11張附卷可稽，及上開剪刀1 把扣案可資佐證，足
    認被告自白應與事實相符。本案事證明確，被告犯行堪以認
    定。
三、按所謂兇器，其種類並無限制，凡客觀上足以對人之生命、
    身體安全構成威脅，具危險性之物品均屬之，上開被告所持
    之剪刀1 把，刀刃為金屬材質，打開使用甚為鋒利，閉闔時
    之前端亦十分尖銳，客觀上顯然足對人之生命、身體安全構
    成威脅，具有危險性，自屬兇器無疑。核被告意圖為自己不
    法之所有，攜帶上揭兇器搶奪，因防護贓物，而當場施以強
    暴，所為應犯同法第329 條之準強盜罪，而有同法第321 條
    第1 項第3 款之情形，應依同法第330 條第1 項加重準強盜
    罪論處。公訴意旨雖認被告對告訴人乙○○為強暴行為時，
    除為防護贓物外，尚意在脫免逮捕等情，惟告訴人於本院審
    理時，業已證稱：因為被告已經把我的皮包搶到他的機車踏
    板上，所以我就將身體低下要搶回我的皮包，被告是坐在機
    車上面等情，足見告訴人與被告拉扯之目的僅係為取回遭搶
    之皮包，並非欲逮捕被告送警查辦，而被告於本院準備程序
    時，復供明：「（問：你與被害人拉扯的目的為何？）搶她
    的皮包。」等語，參諸被告嗣亦未對在後追趕之證人甲○○
    再施以強暴行為之情狀，堪認本案被告並無因脫免逮捕而當
    場施強暴之情，檢察官就此尚有誤會；另按犯強盜罪，於實
    施強暴行為之過程中，如別無傷害之故意，僅因拉扯致被害
    人受有傷害，乃施強暴之當然結果，不另論傷害罪（最高法
    院91年度臺上字第1441號判決意旨參照），查被告雖坦承違
    犯上開加重準強盜罪行，惟堅稱：我沒有要傷害告訴人的意
    思等語，就此告訴人於本院審理時，亦稱：我看到的是被告
    拿東西上下揮動，我認為被告應該沒有要殺我的意思等語，
    足見被告僅係為阻止告訴人就搶得之皮包續為拉扯，方持剪
    刀揮舞，並無藉此傷害告訴人之意，而檢察官就被告所犯法
    條部分，同未論及刑法第277 條第1 項之傷害罪名，是本案
    告訴人雖受有上述之傷勢，然應非被告另基於傷害故意所為
    ，而係被告施強暴行為之當然結果，不另論罪，均附此敘明
    。再按刑法第330 條規定於91年1 月30日修正，修正前本條
    法定刑為5 年以上，12年以下有期徒刑，修正後為7 年以上
    有期徒刑，修正理由為「懲治盜匪條例第3 條第1 項第3 款
    對於聚眾強劫而執持槍械或爆裂物者處罰甚重，以其對社會
    造成之危害及危險甚鉅。而刑法第330 條之規定雖能賅括懲
    治盜匪前開規定之合意，但處罰太輕，因應懲治盜匪條例之
    廢止，及配合本法第328 條第1 項之修正，酌予提高其法定
    刑。」查被告所為之加重準強盜罪行固無足取，然其業已坦
    認犯行，並於本院審理期日當庭向告訴人悔過，並保證不會
    再犯，而其犯罪動機係因前於95年4 月間與人發生車禍，缺
    錢協調和解事宜所致，除經被告供明在卷外，復有臺灣板橋
    地方法院檢察署95年度調偵字第221 號不起訴處分書1 份附
    卷可憑，而其所為亦非上開修正理由所指之聚眾、持槍強盜
    等對社會危害甚鉅之情狀，且被告前雖曾有施用毒品前科，
    然尚無具體侵害他人法益之罪行，有臺灣高等法院被告前案
    紀錄表1 份在卷可參，其因一時失慮致犯本案，而所犯之罪
    刑與犯罪情節相較，實屬情輕法重，客觀上顯有堪資憫恕之
    處，本院認縱處以法定最低刑度猶嫌過重，爰依刑法第59條
    之規定，減輕其刑。爰審酌被告犯罪動機、手段、對被害人
    法益所造成之危害，暨其犯後坦承犯行之態度等一切情狀，
    量處如主文所示之刑，以示懲儆。末查扣案之剪刀1 把為被
    告所有，供其為本案犯行所用之物，業據被告於本院訊問時
    供明無訛，爰依被告行為時即95年7 月1 日修正前刑法第38
    條第1 項第2 款之規定，併予宣告沒收之。
據上論斷，應依刑事訴訟法第299 條第1 項前段，刑法第2 條第
1 項前段、第330 條第1 項、第59條、修正前刑法第38條第1 項
第2 款，判決如主文。
本案經檢察官王家春到庭執行職務。
中    華    民    國    95    年    10    月    12    日
                  刑事第二庭  審判長法  官  李麗玲
                                    法  官  黎錦福
                                    法  官  張兆光
上列正本證明與原本無異。
如不服本判決，應於判決送達後10日內向本院提出上訴狀 (應附
繕本)，上訴於臺灣高等法院。
                                    書記官  曹秋冬
中    華    民    國    95    年    10    月    12    日
附錄本案論罪科刑法條：
刑法第329條：
竊盜或搶奪，因防護贓物、脫免逮捕或湮滅罪證，而當場施以強
暴、脅迫者，以強盜罪。
刑法第330條
犯強盜罪而有第321 條第1 項各款情形之一者，處7 年以上有期
徒刑。
前項之未遂犯罰之。


司法院資訊處製作；財團法人民間司法改革基金會備份。
